【裁判字號】    95,上訴,1337
【裁判日期】    950627
【裁判案由】    誣告
【裁判全文】
臺灣高等法院刑事判決                95年度上訴字第1337號
上  訴  人  臺灣臺北地方法院檢察署檢察官
被      告  乙○○
上列上訴人因被告誣告案件，不服臺灣臺北地方法院94年度訴字
第 986號，中華民國95年3月3日第一審判決（起訴案號：臺灣臺
北地方法院檢察署93年度偵字第 19579號），提起上訴，本院判
決如下：
    主  文
原判決撤銷。
乙○○意圖他人受刑事處分，向該管公務員誣告，處有期徒刑伍
月。
    事  實
一、張佩鈺係臺北縣私立英智語文短期補習班（下稱英智補習班
    ）之股東兼員工，負責該補習班每日收支結算後存入銀行、
    每月會以明細表與銀行之存款對帳單對帳、開票處理及票據
    到期轉帳等工作，甲○○則係英智補習班之股東兼班主任。
    張佩鈺明知甲○○於民國89年10月18日，向其借用英智補習
    班設於玉山銀行三重分行、帳號120-5 號之支票帳戶所開立
    、發票日為89年10月19日、面額新臺幣（下同）63萬元之支
    票，係用以支付向吳祥溱購買英智補習班股份之股款，且甲
    ○○旋即於翌日（19日），以現金63萬元存入英智補習班上
    開存款帳戶內，並未有何侵占該補習班任何支票或所購得股
    份之犯行。張佩鈺嗣於90年10月間因遭英智補習班資遣，竟
    意圖使甲○○受刑事處分，而於91年11月12日，委由不知情
    之律師具狀向臺灣臺北地方法院檢察署提出甲○○涉嫌業務
    侵占之告訴，虛捏甲○○私自開具英智補習班之玉山銀行三
    重分行支票帳號 120-5帳戶之支票，購買股東吳祥溱所持之
    股份，惟購股後被告未分配股份予其他股東等不實之事實，
    誣指甲○○涉犯侵占罪嫌。嗣經檢察官偵查後，認甲○○罪
    嫌不足，而以93年偵續字第 143號為處分不起訴確定在案。
    乙○○於所誣告之案件裁判確定前，於95年 2月13日原審行
    準備程序時自白其誣告犯行。
二、案經甲○○訴由臺北縣政府警察局三重分局報請臺灣臺北地
    方法院檢察署檢察官偵查起訴，原審於準備程序中經訊問被
    告張鈺珮自白犯罪後，經原審合議庭裁定以簡式審判程序審
    理。
    理    由
一、前揭事實業據被告張鈺珮於原審準備程序及審理時均供承不
    諱，核與告訴人甲○○於警詢中之指述情節相符，並有工作
    交接表、付款簽收簿、上開支票存根及玉山銀行三重分行帳
    號0000000000000 號之支票存款帳戶存戶交易明細影本各 1
    紙附卷（見偵查卷第45頁至第47頁、臺灣臺北地方法院檢察
    署93年度偵字第9353號偵查卷影本第150 頁）可資佐證。基
    此，堪認被告之自白核與事實相符，自得採為論罪之依據。
    本件事證已臻明確，被告上揭犯行洵堪認定。
二、核被告所為，係犯刑法第169條第1項之誣告罪。被告委由不
    知情之律師具狀誣告告訴人，為間接正犯，又被告於其所誣
    告案件裁判確定前自白，應依同法第 172條之規定減輕其刑
    。
三、原審以被告犯罪事證明確，予以論罪科刑，固非無見。惟查
    ：檢察官提請原審宣告被告緩刑時並未先徵詢告訴人甲○○
    意見，其量刑之基礎並非完整，茲告訴人甲○○具狀謂被告
    惡性重大，犯後迄未道歉賠償，原審量刑過輕云云，請求檢
    察官提起上訴，檢察官循告訴人所請提起上訴，其上訴意旨
    執此指摘原判決不當，為有理由，應由本院將原判決撤銷改
    判，爰審酌被告明知並無其誣告告訴人之犯罪事實，仍以虛
    偽之事實申告告訴人犯罪，意圖使告訴人受刑事處分之動機
    及其犯罪目的、手段、品行、所生危害，且犯罪後坦認犯行
    ，態度尚稱良好等一切情狀，量處如主文第 2項所示之刑，
    以示懲儆。
據上論斷，應依刑事訴訟法第369條第1項前段、第364條、第299
條第1項前段，刑法第169條第1項、第172條，判決如主文。
本案經檢察官鄭富銘到庭執行職務。
中    華    民    國    95    年    6     月    27    日
                  刑事第一庭審判長法  官  蔡 長 溪
                                  法  官  林 俊 益
                                  法  官  陳 春 秋
以上正本證明與原本無異。
如不服本判決，應於收受送達後10日內向本院提出上訴書狀，其
未敘述上訴之理由者並得於提起上訴後10日內向本院補提理由書
（均須按他造當事人之人數附繕本）。
                                  書記官  李 家 敏
中    華    民    國    95    年    6     月    27    日
附錄：本案論罪科刑法條全文
中華民國刑法第169條（誣告罪）
意圖他人受刑事或懲戒處分，向該管公務員誣告者，處7 年以下
有期徒刑。
意圖他人受刑事或懲戒處分，而偽造、變造證據，或使用偽造、
變造之證據者，亦同。


司法院資訊處製作；財團法人民間司法改革基金會備份。
